臺灣橋頭地方法院民事裁定
109年度消債清字第37號
聲請人即債  蕭淑娥  
務人                
0000000000000000

代  理  人  李靜怡  法扶律師
上列當事人因消費者債務清理事件聲請清算，本院裁定如下：
    主  文
聲請人蕭淑娥自民國一百零九年五月二十五日下午四時起開始清
算程序。
命司法事務官進行本件清算程序。
    理  由
一、聲請意旨略以：聲請人即債務人蕭淑娥前向金融機構辦理信
    用貸款、信用卡契約、保證契約等，致積欠無擔保債務計新
    臺幣（下同）18,401,335元，因無法清償債務，於民國95年
    5月間曾依中華民國銀行公會會員辦理消費金融案件無擔保
    債務協商機制請求共同協商債務方案，而向當時最大債權銀
    行聯邦商業銀行股份有限公司（下稱聯邦銀行）申請協商，
    而與各債權銀行達成分期還款協議，同意自95年6月起分100
    期，於每月10日繳款6,825元，以各債權銀行債權金額比例
    清償各項債務至全部清償為止，惟嗣後聲請人收入扣除必要
    支出後無法支應上開協商款遂於98年5月間毀諾，實乃不可
    歸責於聲請人之事由所致，嗣於108年3月間向本院聲請與債
    權金融機構協商債務清償方案，惟因無法負擔債權人所提還
    款方案致調解不成立；因聲請人有不能清償債務或有不能清
    償之虞，復未經法院裁定開始更生程序或宣告破產，爰依法
    聲請准予裁定清算等語。
二、按「債務人不能清償債務或有不能清償之虞者，得依本條例
    所定更生或清算程序，清理其債務。」、「債務人對於金融
    機構負債務者，在聲請更生或清算前，應向最大債權金融機
    構請求協商債務清償方案，或向其住、居所地之法院或鄉、
    鎮、市、區調解委員會聲請債務清理之調解；且協商或調解
    成立者，債務人不得聲請更生或清算。但因不可歸責於己之
    事由，致履行有困難者，不在此限。」消費者債務清理條例
    第 3條、第151 條第7 項分別定有明文。所謂「不可歸責於
    己之事由」，原則上係指客觀上聲請人有收支狀況之變動，
    諸如物價上漲、家屬患病等導致支出增加，或因意外、病痛
    無法工作、僱用之公司倒閉或裁員、減薪等以致收入減少等
    情；又縱使財產及收支狀況無甚變動，但因協商時居於劣勢
    ，未能實質協議，僅為爭取利息減少及分期清償之些許優惠
    ，勉予允諾，惟其財產及收入客觀上存有難以如期履行之情
    形，亦應認該當。債務人雖因不可歸責之原因致不能履行協
    商條件，仍應符合「不能清償或有不能清償之虞」法定要件
    ，亦即應綜合債務人之財產、信用、收支與其所負全部債務
    等狀況，評估其是否仍有償債能力，或即使仍得勉力清償，
    但是否因年紀已長、身罹疾患、工作條件不佳或其他相類似
    之因素，可預期足以影響日後基本生活之維持，而有不能清
    償之虞等情，為其判斷之準據。
三、經查：
  ㈠聲請人前向各金融機構辦理信用貸款、信用卡契約、保證契
    約等，致現至少積欠無擔保債務18,401,335元，前即已因無
    法清償債務，依中華民國銀行公會會員辦理消費金融案件無
    擔保債務協商機制請求共同協商債務方案，向最大債權金融
    機構聯邦銀行申請協商，而與各債權銀行達成最終分期還款
    協議，同意自95年5月起分100期，於每月10日繳款6,825元
    ，依各債權銀行債權金額比例清償各項債務至全部清償為止
    ，聲請人僅繳納至98年5月即毀諾，嗣向本院聲請消費者債
    務清理調解，惟無法負擔債權人所提還款方案而於108年4月
    18日調解不成立等情，有108年3月15日前置調解聲請狀所附
    債權人清冊、財團法人金融聯合徵信中心前置協商專用債權
    人清冊、信用報告及調解筆錄、108年10月16日聯邦銀行陳
    報狀等件在卷可稽。經查聲請人申請協商時提出之收入切結
    書未填收入金額，且其92年至106年間皆未投保勞工保險，
    至106年6月6日方加保勞保，投保薪資為11,100元，有勞工
    保險被保險人投保資料表在卷可考，是以此較近收入依據所
    示每月投保薪資11,100元，扣除以衛福部社會司所公告高雄
    市98年度最低生活費標準11,309元計算之個人必要生活費後
    ，已無所餘，尚無法負擔每月6,825元之還款金額，難以期
    待聲請人依約履行，應屬不可歸責於聲請人之事由致不能履
    約，並無違常。是聲請人所稱確有不可歸責於己之事由，致
    不能履行原協商條件，揆諸前開論述，自應屬不可歸責於己
    之事由，是聲請人主張其於與債權銀行達成前開協商結論後
    ，已因不可歸責於己之事由致履行顯有重大困難，尚屬可信
    。
  ㈡聲請人現任職於基恩企業社，自陳每月薪資15,000元，而其
    現未投保勞工保險，名下尚有全球人壽保險解約金10,445元
    、國泰人壽保險解約金667,042元，106至107年度申報所得
    分別僅77,000元、66,000元等情，有財產及收入狀況說明書
    、綜合所得稅各類所得資料清單暨國稅局財產歸屬資料清單
    、勞工保險投保資料表、收入切結書、全球人壽保險股份有
    限公司108年10月16日全球壽客字第1081016004號函、國泰
    人壽保險股份有限公司108年10月22日國壽字第1080101003
    號函等件附卷可證。則查無聲請人有其他收入來源，佐以聲
    請人106、107年度所得甚低，現未投保勞工保險，則其自陳
    每月收入15,000元，尚非不可採信，以15,000元作為核算其
    現在償債能力之基礎，應能反映真實收入狀況。
  ㈢至至聲請人個人日常生活必要費用部分，審酌聲請人負債之
    現況，基於社會經濟活動之互賴及誠信，該日常生活所需費
    用，自應節制開支，不得有超越一般人最低生活標準之享受
    ，否則反失衡平，本院依消債條例第64條之2第1項，參酌衛
    福部社會司所公告歷年最低生活費標準，109年度高雄市最
    低生活費標準13,099元之1.2倍為15,719元，則聲請人每月
    最低生活費除有特殊情形並有證據證明者外，自宜以此為度
    ，始得認係必要支出。然聲請人主張每月個人必要生活費為
    12,000元，低於上開標準甚多，自屬可採。
  ㈣綜上所述，以聲請人現每月所得15,000元為其償債能力基準
    ，扣除其每月個人之必要生活費用12,000元後餘3,000元，
    而聲請人目前負債總額為18,401,335元，扣除保險解約金共
    677,487元後，債務餘額為17,723,848元，以上開餘額按月
    攤還結果，約百年餘期間始能清償完畢，堪認聲請人確有不
    能清償債務或有不能清償之虞之情事。從而，聲請人主張已
    不能清償債務，聲請本院准予清算，依所舉事證及本院調查
    結果，即無不合。
四、末按「法院開始清算程序之裁定，應載明其年、月、日、時
    ，並即時發生效力。」、「法院裁定開始更生或清算程序後
    ，得命司法事務官進行更生或清算程序，必要時得選任律師
    、會計師或其他適當之自然人或法人一人為監督人或管理人
    。」，消費者債務清理條例第83條第1 項、第16條第1 項分
    別定有明文。本件聲請人其目前收入及財產狀況，不能履行
    債務，未償之債務亦屬不能清償，有如上述。從而，聲請人
    聲請清算，洵屬有據，應予准許，爰命司法事務官進行本件
    清算程序。
五、依消費者債務清理條例第11條第1 項、第83條第1 項、第16
    條第1 項，裁定如主文。
中　　華　　民　　國　 109　　年　　5 　　月　　25　　日
              　　民事庭　法　官　李姝蒓
以上正本係照原本作成。
本裁定已於109年5月25日下午4 時公告。
本裁定不得抗告。
中　　華　　民　　國　 109　　年　　5 　　月　　25　　日
  　                      書記官　郭南宏